臺灣高等法院高雄分院刑事判決　　　　　　　　　九十一年度上訴字第一六一七號
　　上　訴　人　台灣高雄地方法院檢察署檢察官
　　被　　　告　乙○○
　　選任辯護人　李衍志
　　被　　　告　甲○○
右上訴人因被告貪污治罪條例等案件，不服臺灣高雄地方法院八十九年度訴字第一三
二五號中華民國九十一年八月十九日第一審判決（起訴案號：臺灣高雄地方法院檢察
署八十八年度偵字第二七五五二號），提起上訴，本院判決如左：
      主  文
上訴駁回。
      理  由
一、公訴意旨如附件起訴書所載。
二、按犯罪事實應依證據認定之，無證據不得推定其犯罪事實；又不能證明被告犯罪
    者，應諭知無罪之判決，刑事訴訟法第一百五十四條、第三百零一條分別定有明
    文。又刑事訴訟法上所謂認定犯罪事實之證據，係指足以認定被告確有犯罪行為
    之積極證據而言，該項證據自須適合於被告犯罪事實之認定，始得採為斷罪資料
    （參照最高法院二十九年上字第三一０五號判例）。再按事實之認定，應憑證據
    ，如未能發現相當證據，或證據不足以證明，仍不能以推測或擬制之方法，為裁
    判基礎；又認定不利被告之事實，須依積極證據，苟積極證據不足為不利被告事
    實之認定時，即應為有利於被告之認定，更不必有何有利之證據（最高法院四十
    年台上字第八六號、三十年上字第八一六號判例參照）。
三、公訴人認被告乙○○涉有貪污治罪條例第六條第一項第四款公務員圖利罪、刑法
    第二百十六條、第二百十一條行使偽造公文書罪等罪嫌，另認被告甲○○涉有刑
    法第二百十六條、第二百十一條行使偽造公文書罪嫌，係以扣案之「高雄市建築
    物廢棄土管制卡」（以下簡稱「管制卡」）上「乙○○」署押，與「高雄市政府
    環境保護局大林蒲填海工程管制中心廢棄物進場登記表」（以下簡稱「進場登記
    表」），及公訴人所稱被告乙○○平日之簽名（即被告乙○○在未記載起造人之
    「管制卡」上書寫「乙○○」字樣）筆跡相符，又被告甲○○係負責將已蓋妥圓
    戳章、簽名之「管制卡」交予證人羅文朋，並向敬裕工程有限公司領取土方簽證
    費用為其依據。
四、訊據被告乙○○、甲○○二人均堅決否認有貪污或行使偽造公文書等犯嫌，被告
    乙○○辯稱：「伊都核實蓋章、簽名，並沒有偽造管制卡，不知是何人偽造伊的
    簽名」等語，被告甲○○則辯稱：「因伊常在工地，所以由伊負責將空白的管制
    卡交給林文隆，等林文隆將蓋好章的管制卡，再拿給羅文朋，向敬裕公司領錢，
    錢都轉交給林文隆，伊不知道管制卡是偽造的」等語。
五、經查：
  (一)、本件扣案「管制卡」、「進場登記表」，及公訴人所稱被告乙○○平日之簽名
      （即被告乙○○在未記載起造人之管制卡上簽名），經法務部調查局高雄市調
      查處、原審法院分別送請法務部調查局、內政部警政署刑事警察局鑑定，固均
      認該三項文書上之「乙○○」簽名筆跡「特徵明顯相似」、「筆跡相同」，此
      有法務部調查局八十八年一月二十日（八八）陸（二）00000000號鑑
      定通知書、內政部警政署刑事警察局九十年二月二十七日刑鑑字第二六五六四
      號鑑定通知書各一紙在卷可憑；惟經原審法院將前開三項文書與被告乙○○八
      十六年一月至六月、八十七年一月至六月之簽到簿原本（據證人王嘉興證稱以
      前上班時有簽到、簽退，八十六、八十七年間改為打卡。簽到時理論上是要自
      己簽名）送請內政部警政署刑事警察局鑑定，結果竟係前開三項文書上之「乙
      ○○」簽名筆跡，與前開簽到簿「乙○○」簽名筆跡「不相符」，此亦有內政
      部警政署刑事警察局九十年二月十二日刑鑑字第一五三三九號鑑定通知書一紙
      在卷可憑，則此種鑑定上矛盾之結果，自足以說明筆跡真偽之鑑定並非全然可
      信，仍應以其他事證補強之。
  (二)、被告甲○○供稱係將空白之「管制卡」交予名為林文隆之司機，且證人即本件
      轉包工程合夥人之一周永發於八十八年八月三十日法務部調查局高雄市調查處
      訊問時證稱：「當時林文隆在工地是負責承載廢土的卡車小包司機，後來聽說
      被電電死了」等語明確，又經原審法院查出有年籍為五十一年十月三十日出生
      之林文隆，於八十七年三月八日因觸電心肺衰竭死亡，此有台灣高雄地方法院
      檢察署相驗屍體證明書在卷可稽，足認被告甲○○所稱之林文隆確有其人；再
      者，林文隆在另案被告陳中慶、李志揚於八十六年五月至八十七年二月間，涉
      偽造「管制卡」案中，確有提供偽造之「高雄市政府環保局大林蒲」圓戳章予
      李志揚，並教導李志揚如何偽造「管制卡」上承辦人員簽名，李志揚、陳中慶
      並因此被判刑確定，此有原審法院八十八年度訴字第二九七號、本院八十八年
      度上訴字第八五一號在卷可按判決書，除可認收受被告甲○○所交付空白「管
      制卡」之林文隆，曾有偽造「管制卡」上圓戳章、署押之記錄外，亦可知「管
      制卡」非無遭不肖業者偽造之可能。
  (三)、於八十六年四月十二日以前（即本件案發之前），無論係空白或已蓋妥圓戳章
      之「管制卡」，均由卡車業者自行保管，高雄市政府環境保護局僅以在「進場
      登記表」上登載卡車進場紀錄，以供日後建築業者提出已蓋妥圓戳章、署押之
      「管制卡」申請相關證照時，為數量核對依據，後因發現「管制卡」有被偽造
      之情形，乃改以「高雄市政府環境保護局大林蒲填海工程管制中心廢棄物進場
      運送聯單」一式六聯（或五聯）代替，僅由卡車業者保管其中四、五（六）聯
      ，此業經證人即高雄市政府環境保護局大林蒲填海工程管制中心主任王嘉興於
      九十年十一月九日原審法院審理時證述明確，並提出管制程序說明書為證，顯
      見由卡車業者保管「管制卡」確有易遭偽造之嫌；又扣案「管制卡」上「高雄
      市政府環保局大林蒲（６）」圓戳章印文，與真正之圓戳章印文經「研判為不
      同橡皮圖章所蓋之印文」或「難以確認系爭印文是否使用同一橡皮圖章所蓋印
      」，此有前開法務部調查局鑑定通知書在卷可參，則被告乙○○既保管前開圓
      戳章，如欲圖利卡車業者或建築業者，自可在「管制卡」上蓋用真正之圓戳章
      ，又何須再偽造另一圓戳章使用，而使事跡敗露；再者，「高雄市政府環境保
      護局大林蒲填海工程管制中心廢棄物進場登記表」為被告乙○○負責登載，此
      亦為證人王嘉興證述在卷，衡情，如其意在圖利業者，或與司機互有勾結，亦
      可將該「進場登記表」之次數與「管制卡」之次數製作相符，至愚者亦無將「
      進場登記表」上登載之廢棄土進場次數，與「管制卡」上為不同登載之理。
  (四)、被告甲○○自證人即敬裕工程有限公司經理羅文朋處取得空白之「管制卡」後
      ，轉交予司機林文隆，再由林文隆將已蓋妥「高雄市政府環保局大林蒲（６）
      」圓戳章印文、承辦人簽名之「管制卡」交予被告甲○○，後被告甲○○再持
      之向敬裕工程有限公司具領土方簽證費用，此業經被告甲○○供明在卷，並有
      零星雜費報支表在卷可查，證人羅文朋就被告甲○○向其領取空白之「管制卡
      」及以蓋妥相關印文、簽名之「管制卡」領取土方簽證費用，業於八十九年七
      月二十六日、九十一年八月十二日原審法院審理中證述明確，而依卷附被告甲
      ○○與證人周永發、楊志德、黃萬福、陳德炎等人之八十五年十二月九日契約
      書內容觀，被告甲○○在本件轉包工程中係負責小怪手、堆土機之調度，並未
      負責卡車載運事項，運輸則係由陳德炎（經原審法院以證人多次傳拘均未到庭
      ）負責，再對照證人周永發於八十八年八月三十日法務部調查局高雄市調查處
      訊問時證稱：「林文隆等所有的卡車小包司機，都是由陳德炎來負責指揮調度
      ，所以看不出來林文隆和甲○○有何交情」等語明確，顯見被告甲○○前開僅
      因其常在工地，乃負責轉交空白「管制卡」予林文隆之辯解，與其在本件轉包
      工程中所負責之事務並無不合，應屬可信。
  (五)、依證人羅文朋前開證述，及扣案零星雜費報支表，僅能證明被告甲○○有取得
      「管制卡」，以及領取土方簽證費用。而據被告甲○○陳稱：「我交給林文隆
      ，：：八十幾萬元都是交給林文隆，因為土方證明是他在處理，所以將錢交給
      他。」，「因為林文隆碰不到姓羅的經理。」（見原審卷第一二四頁、第一二
      五頁）等情，自不能僅因被告甲○○有取得土方簽證費用，遽認該管制卡係被
      告甲○○所偽造或明知為偽造而仍行使。且無論係證人羅文朋、周永發，或證
      人即敬裕工程有限公司負責人林永標於八十九年八月十八日、十一月二十四日
      、十二月二十四，或證人即本件轉包工程合夥人之一黃萬福於八十九年九月一
      日、十一月二十四日、十二月二十日，或證人即順億通運股份有限公司實際負
      責人張錦堂於八十九年十二月二十日原審法院審理中，均未曾證稱被告甲○○
      有偽造「管制卡」，或與林文隆共同偽造「管制卡」，或明知林文隆有偽造「
      管制卡」，仍代為領取土方簽證費用等情，而該「管制卡」既由卡車業者保管
      ，又如何強責被告甲○○應知該「管制卡」有被偽造之可能，是前開事證自均
      不能證明本件「管制卡」為被告甲○○所偽造，或其係明知「管制卡」有偽造
      情事，仍持之向敬裕工程有限公司請款。
六、是綜上所述，被告乙○○之筆跡鑑定，既有前開所述矛盾之處，復有由卡車業者
    保管「管制卡」，增加遭偽造之可能及確有此種實例，又被告甲○○縱有轉交「
    管制卡」、領取土方簽證費用之行為，但缺乏其他事證可認本件偽造之「管制卡
    」，為其或其與林文隆所共為，公訴人所指被告二人犯行，自均屬無法證明。此
    外復查無其他積極證據足資證明被告二人有何貪污等犯行，自均不能證明其等犯
    罪。
七、原審因而為被告乙○○、甲○○均無罪之判決，核無不合。檢察官上訴意旨，仍
    執前詞，指摘原判決不當，均為無理由，應予駁回。
據上論結，應依刑事訴訟法第三百六十八條，判決如主文。
本案經檢察官鄭文貴到庭執行職務。
中      華      民      國     九十一     年     十二     月    十八    日
                              臺灣高等法院高雄分院刑事第九庭
                                  審判長法官  張明松
                                        法官  江泰章
                                        法官  任森銓
右正本證明與原本無異。
檢察官如不服本判決應於收受本判決後十日內向本院提出上訴書狀，其未述上訴理
由者，並得於提起上訴後十日內向本院補提理由書狀（均須按他造當事人之人數附繕
本)「切勿逕送上級法院」。
                                      書記官  施耀程
中      華      民      國  九十一     年     十二     月    十九    日
                                                                   Ａ
